臺灣臺南地方法院刑事判決　　　　　　　　　　　　　九十三年度訴字第三二四號
　　公　訴　人　臺灣臺南地方法院檢察署檢察官
　　被　　　告　丁○○
　　指定辯護人　乙○○
右列被告因偽造有價證券等案件，經檢察官提起公訴 (九十二年度偵緝字第八九一號
、九十二年度偵緝字第八九二號)，本院判決如左：
    主  文
丁○○連續意圖供行使之用，而偽造有價證券，處有期徒刑年陸月。
附表一所示之偽造本票均沒收。
    事  實
一、丁○○自民國九十年初起，至九十二年一月三十日止，任職於丙○○所經營位於
    臺南縣官田鄉隆本村隆田三二三之三號之永昌當鋪，負責受理質當及管理現金業
    務，為從事業務之人。詎其於任職期間，基於意圖為自己不法所有之概括犯意，
    於附表一所示之時間，在上述當鋪內，將其業務上所管領如附表一所示金額之現
    金予以侵占入己，並為防止丙○○發現其侵占乙事，乃基於意圖供行使之用之概
    括犯意，於侵占同一時地，冒用如附表一所示當鋪客戶之名義簽發同額本票，且
    將偽造之本票存放於客戶借款之文件內以供查帳。丁○○復承前犯意，於任職期
    間某日，在相同處所，將其所保管之現金新臺幣（下同）三十五萬元，及於附表
    二所示之時間，在當鋪內將附表二所示客戶之還款共一百三十六萬元侵占入己（
    侵占時間、金額、偽造之本票、被冒名客戶等事項均詳如附表一、二所示）。嗣
    於九十二年初，經丙○○要求客戶繳息或贖回，客戶告以借款已還清，丙○○始
    查知上情
二、案經丙○○訴由臺灣臺南地方法院檢察署檢察官偵查起訴。
    理  由
一、前揭犯罪事實，迭據被告丁○○於警詢、偵審中坦承不諱，核與被害人丙○○指
    述之情節相符，復有如附表二所示偽造之本票五張、押當車輛借用切結書、委託
    切結書及和解書一份（皆為影本）附卷可按，足證被告自白核與事實相符，應可
    採信。本件事證明確，被告犯行堪以認定，應依法論科。
二、核被告所為，係犯刑法第三百三十六條第二項之業務侵占罪及第二百零一條第一
    項之偽造有價證券罪。被告偽造署押（即簽名、指印）之部分行為，應為偽造有
    價證券之全部行為所吸收；行使偽造有價證券之低度行為，應為偽造有價證券之
    高度行為所吸收，均不另論罪。被告先後多次業務侵占、偽造有價證券之犯行，
    均時間緊接，方法相類，觸犯皆係構成要件相同之罪名，顯均係基於概括之犯意
    反覆為之，俱應依連續犯之規定論以一罪並加重其刑。又其偽造有價證券之目的
    ，在於掩飾其業務侵占之犯行，其所犯連續偽造有價證券罪及連續業務侵占罪間
    ，有方法結果之牽連關係，為牽連犯，應從一重之連續偽造有價證券罪處斷（公
    訴人認上述二罪間應予分論併罰，尚有未洽，附此敘明）。另附表一及附表二編
    號二、三所示之業務侵占犯行，雖未據公訴人起訴，惟該部分犯行與業經起訴有
    罪部分有連續犯裁判上一罪之關係，已如前述，本院依審判不可分原則，自得併
    予審理，附此敘明。爰審酌被告為圖私利，利用職務之便，恣意將業務上持有之
    物侵占入己，復冒用他人名義偽造有價證券，以掩飾犯行，所為嚴重破壞社會經
    濟秩序，亦不知尊重他人財產權益，雖與被害人達成和解，然迄今仍未依約賠償
    ，及其素行良好，有卷附臺灣高等法院被告全國前案紀錄表可按，犯罪後坦承犯
    行，深表悔悟等一切情狀，量處如主文所示之刑。又如附表一所示之五張本票均
    係被告偽造之有價證券，應依刑法第二百零五條之規定宣告沒收；至前開本票上
    被告偽造之「王毓」、「洪啟偉」、「洪啟偉」、「陳麗蘭」及「王明輝」之
    署押，因各該本票業已宣告沒收，爰不另為沒收之諭知。
三、公訴意旨另以：被告丁○○偽造附表一所示之本票行使，使被害人丙○○誤以為
    係客戶典當借款，而任由被告支出該項金額，被告於取得前開款項後，均供己花
    用，因認被告除構成刑法第二百零一條第一項之偽造有價證券罪嫌外，尚觸犯同
    法第三百三十九條第一項之詐欺罪嫌等語。惟按刑法上之詐欺罪與侵占罪，雖同
    屬侵害財產法益之犯罪，然侵占罪係以行為人先持有他人之物，嗣變易其原來之
    持有意思而為不法所有之意思，予以侵占為構成要件；而詐欺罪係以行為人原未
    持有他人之物，因意圖不法所有，施用詐術手段使人陷於錯誤而交付財物為構成
    要件。兩者在行為人犯罪過程中，何時起意犯罪及其犯罪之方法均有差異，其社
    會基本事實難謂具有同一性（最高法院八十六年度台非字第三四三號裁判意旨參
    照）。經查：證人即同亦參與永昌當鋪經營之蔡榮堂於本院審理時到庭證稱：被
    告丁○○負責總管永昌當鋪之店務，平常當鋪係有零用金讓被告保管，金額通常
    約有三十萬元，若遇到客戶還款，有達到上百萬元，客戶如果要典當，被告可以
    決定是否同意典當出借款項，不需要經過伊和丙○○同意，每天收取之現金，均
    由被告保管，伊和丙○○會每月前往收取盈餘，偽造之本票係伊在對帳時發現等
    語（見本院九十三年七月二十二日審理筆錄），而被告亦於本院審理時供稱：伊
    係同時冒名開票並把保管之現金取走（見本院九十三年七月二十二日審理筆錄）
    ，是被告以受理客戶質當借款並管理永昌當鋪之現金為其業務，永昌當鋪內之現
    金本即在其支配管理中，其取得相當於票載數額之現金無須經過被害人丙○○之
    同意始能取得，故並無使丙○○陷於錯誤而交付款項之情事，依照前揭說明，被
    告此部分所為核與刑法第三百三十九條第一項詐欺取財罪之構成要件有間（此部
    分本院認亦構成業務侵占犯行而併予論罪科刑如前），此外，復查無其他積極證
    據證明被告確有公訴人所指此部分犯行，惟公訴意旨認此部分與前揭論罪科刑之
    偽造有價證券罪間有方法結果之牽連關係，屬裁判上一罪，爰不另為無罪之諭知
    。
據上論斷，應依刑事訴訟法第二百九十九條第一項前段，刑法第五十六條、第二百零
一條第一項、第三百三十六條第二項、第五十五條、第二百零五條，罰金罰鍰提高標
準條例第一條前段，判決如主文。
本案經檢察官甲○○到庭執行職務。
中      華      民      國      九十三      年      八    月      五    日
                                  臺灣臺南地方法院刑事第五庭
                                      審判長法  官  陳欽賢
                                            法  官  陳金虎
                                            法  官  林佩儒
右正本證明與原本無異。
如不服本判決，應於判決送達後十日內，向本院提出上訴狀。
                                            書記官  廖文靜
中      華      民      國      九十三      年      八      月     九   日
附錄法條：
刑法第二百零一條第一項：
意圖供行使之用，而偽造、變造公債票、公司股票或其他有價證券者，處三年以上十
年以下有期徒刑，得併科三千元以下罰金。
刑法第三百三十六條第二項：
對於業務上所持有之物，犯前條第一項之罪者，處六月以上五年以下有期徒刑，得併
科三千元以下罰金。
附表一：
┌───┬──────────┬──────┬─────┬───────┐
│ 編號 │   偽造票據時間     │    票號    │被冒名客戶│   票據金額   │
│      │  （即侵占時間）    │            │          │（即侵占金額）│
└───┴──────────┴──────┴─────┴───────┘
┌───┬──────────┬──────┬─────┬───────┐
│  一  │九十一年三月二十一日│一七九八０三│  王毓  │    十萬元    │
├───┼──────────┼──────┼─────┼───────┤
│  二  │九十一年七月十八日  │一七九八四０│  洪啟偉  │    二萬元    │
├───┼──────────┼──────┼─────┼───────┤
│  三  │九十一年九月十六日  │一七九八四二│  洪啟偉  │    七萬元    │
├───┼──────────┼──────┼─────┼───────┤
│  四  │九十一年九月十六日  │一七九八四八│  陳麗蘭  │  三萬元    │
├───┼──────────┼──────┼─────┼───────┤
│  五  │九十一年九月十七日  │一七九八四七│  王明輝  │    六萬元    │
└───┴──────────┴──────┴─────┴───────┘
附表二：
┌──┬──────────┬─────┬──────────┬────┐
│編號│    侵占時間        │ 客戶名稱 │ 侵占金額（新臺幣） │ 備  註 │
├──┼──────────┼─────┼──────────┼────┤
│ 一 │九十一年九月十八日  │  王世宗  │      六萬元        │        │
├──┼──────────┼─────┼──────────┼────┤
│ 二 │九十一年七至十二月間│  顏杏紋  │      十萬元        │        │
└──┴──────────┴─────┴──────────┴────┘
┌──┬──────────┬─────┬──────────┬────┐
│ 三 │九十一年八至十二月間│  林辰堂  │      五萬元        │        │
├──┼──────────┼─────┼──────────┼────┤
│ 四 │九十一年十月初      │  洪國安  │      三萬元        │        │
├──┼──────────┼─────┼──────────┼────┤
│ 五 │九十一年十一月八日  │  李憲良  │      十萬元        │        │
├──┼──────────┼─────┼──────────┼────┤
│ 六 │九十一年十二月十六日│  陳富良  │     一百萬元       │        │
├──┼──────────┼─────┼──────────┼────┤
│ 七 │九十二年十二月十六日│  李秋明  │      二萬元        │        │
└──┴──────────┴─────┴──────────┴────┘
